【裁判字號】    96,易,5908
【裁判日期】    970122
【裁判案由】    詐欺
【裁判全文】
臺灣臺中地方法院刑事判決              96年度易字第5908號
公  訴  人  臺灣臺中地方法院檢察署檢察官
被      告  甲○○
上列被告因詐欺案件，經檢察官提起公訴（96年度偵字第22388
號），本院判決如下：
    主    文
甲○○幫助意圖為自己不法之所有，以詐術使人將本人之物交付
，處有期徒刑陸月，如易科罰金，以新臺幣壹仟元折算壹日。
    犯罪事實
一、甲○○明知金融帳戶之存摺、印章、提款卡及密碼係供自己
    使用之重要理財工具，關係個人財產、信用之表徵，且可預
    見存摺、提款卡及密碼如交予他人使用，而未加以闡明正常
    用途，極易被利用為與財產有關之犯罪工具，竟仍不顧他人
    可能遭受財產上損害之危險，而基於縱若其金融帳戶被利用
    作為詐欺取財之工具，亦不違背其本意之幫助犯意，於民國
    九十六年七月十日前之某日，在不詳地點，將自己所有之臺
    北市第九信用合作社安和分行0000000000000帳號帳戶之存
    摺、提款卡及密碼等，交予某不詳年籍成年人使用。嗣該不
    詳年籍成年人所屬詐欺取財集團成員，乃意圖為自己不法所
    有，於九十六年五月一日，於網際網路skype聊天室，向乙
    ○○佯示係香港馬會彩券公司員工，有內線消息，只要匯款
    至上開帳戶內，得獎後獎金六四分帳，致乙○○因而陷於錯
    誤，於九十六年七月十日匯款新臺幣三萬元（下同）至上開
    甲○○帳戶內，該筆款項旋於同日遭上開詐欺取財集團成員
    以提款機提領一空。嗣乙○○察覺受騙，報警處理，而循線
    查得上情。
二、案經臺中縣警察局烏日分局報請臺灣臺中地方法院檢察署檢
    察官偵查起訴。
    理    由
一、按現行刑事訴訟法為保障被告之反對詰問權，排除具有虛偽
    危險性之傳聞證據，以求實體真實之發見，於該法第一百五
    十九條第一項明定被告以外之人於審判外之言詞或書面陳述
    ，除法律有規定者外，不得作為證據。又被告以外之人於審
    判外之陳述，雖不符前四條之規定（即刑事訴訟法第一百五
    十九條之一至同條之四），而經當事人於審判程序同意作為
    證據，法院審酌該言詞陳述或書面陳述作成時之情況，認為
    適當者，亦得為證據；當事人、代理人或辯護人於法院調查
    證據時，知有第一百五十九條第一項不得為證據之情形，而
    未於言詞辯論終結前聲明異議者，視為有前項之同意，刑事
    訴訟法第一百五十九條之五定有明文。本件檢察官、被告並
    未就卷內證據資料之證據能力有所爭執，且迄於言詞辯論終
    結前，均未主張有刑事訴訟法第一百五十九條第一項不得為
    證據之情形，是應認已同意卷內證據均得作為證據，且經本
    院審酌後，認無不適當之情形，應認本案調查之卷內證據均
    有證據能力，合先敘明。
二、訊據被告甲○○固坦承上開臺北市第九信用合作社帳戶為其
    所申設，惟矢口否認有何幫助詐欺取財之不法犯行，辯稱：
    本案帳戶之存摺、印章、提款卡是被我男友拿去賣掉的，我
    是到九十六年五月十五日，至一家新公司工作，要用到這個
    帳戶時，才發現不見了，我是在七月底八月初用電話辦理掛
    失止付云云。經查：
（一）上述被害人乙○○遭詐欺取財集團詐騙，而於九十六年七
      月十日匯款三萬元至被告開立之上開臺北市第九信用合作
      社帳戶，旋遭人以提款機提領一空之事實，業據乙○○於
      警詢時證述明確，並有該帳戶之開戶申請資料、交易明細
      表、被害人匯款之匯款執據等資料附卷可證。
（二）按金融機構帳戶係個人理財之重要工具，且關係個人財產
      、信用之表徵，常人均知須妥慎保管，若有發現遺失、遭
      人竊取或盜賣之情形，亦當立即報警處理並辦理帳戶掛失
      手續，以防止遭他人非法使用。被告辯稱上開帳戶係遭其
      男友拿去賣掉，並早於九十六年五月十五日發現帳戶資料
      不見了云云，若然，當時即應辦理帳戶掛失手續，焉有如
      其所辯遲至九十六年七月底八月初始辦理掛失之理？況實
      際上被告早於九十六年六月十四日即有辦理上開帳戶印鑑
      掛失手續，此為被告所自承，復有被告所簽具之存戶印鑑
      掛失申請書影本在卷可憑，當時被告既已掛失帳戶印鑑而
      換用新印鑑，而提款卡復有密碼防護機能，則縱先前其帳
      戶資料確有遭人非法盜賣，取得該帳戶資料之詐欺集團成
      員亦無從於此之後利用該帳戶作為詐欺犯罪之出入帳戶，
      是被告所辯顯然不實。
（三）又詐欺集團以他人帳戶供作詐得款項出入之帳戶，通常會
      先取得帳戶所有人之同意才使用，否則一旦帳戶所有人辦
      理掛失，被害人所匯入之款項即遭凍結無法提領，而帳戶
      所有人反可輕易辦理補發存摺、變更印鑑及密碼，將款項
      提領一空，衡以上情，犯罪集團當無甘冒此風險之理。是
      以，果若被告辯稱其所有上開帳戶資料均係遭竊賣等情為
      真，則持有上開帳戶資料之犯罪集團根本無法防免該帳戶
      所有人何時將辦理掛失止付，而被害人所匯入之款項是否
      可順利提領即處於不確定狀態，又豈需大費周章向他人詐
      欺取財後，要求被害人匯款至其等無法擔保確可領用之帳
      戶內，而可能平白為帳戶申請使用人牟利？故益徵被告上
      開所辯不實。本件被告所有上開帳戶資料，應係被告自行
      提供予詐欺集團成員使用無訛。
（四）金融機構之帳戶一般人均可輕易申請開設，並未設有任何
      特殊之限制，此乃眾所周知之事實，依一般人之社會生活
      經驗，倘係經由合法管道之收入或支出，其於金融帳戶之
      存放及提領，本可自行向金融行庫開立帳戶後使用，殊無
      大費周章使用他人帳戶之必要，況且近來類如刮刮樂、退
      稅轉帳等詐騙案件層出不窮，詐騙集團多利用人頭帳戶做
      為出入帳戶，不僅廣為媒體所披載，亦經政府一再宣導提
      醒注意，尤以現今各地金融機構所設自動提款機莫不設定
      轉帳之警示畫面，或張貼警示標語，促請使用大眾注意，
      衡諸目前社會以電視、報紙甚至網路等管道流通資訊之普
      及程度，以及使用自動提款機從事提款、轉帳交易之頻繁
      ，苟見有陌生人不思以自己名義申請開立帳戶，反而向不
      特定人蒐集或收購他人之金融機構帳戶使用，帳戶所有人
      焉能安心將其帳戶交付收購帳戶之人，而絲毫未加懷疑其
      收集帳戶之目的即在於詐取他人財物？被告既明知詐騙集
      團多以蒐集他人帳戶供作詐騙被害人匯款之犯罪工具，而
      將其所開立之上開帳戶存摺、提款卡連同密碼交予他人，
      由此顯見被告對於他人係將該帳戶用以實施詐欺犯行，當
      可預見，且其對於該人利用其帳戶向人詐取財物，並無違
      背其本意，是被告主觀上應具有幫助他人詐取財物之不法
      犯意甚明。本件事證明確，被告犯行堪以認定。
三、核被告所為，係犯刑法第三十條第一項、第三百三十九條第
    一項之幫助詐欺取財罪，爰依同法第三十條第二項之規定減
    輕其刑。爰審酌被告提供帳戶予他人非法使用，使實行詐騙
    行為之人得手後，得以隱藏身分，助長詐欺之犯罪風氣，又
    此類提供人頭帳戶之犯罪，近年來極為猖獗，實不宜輕縱，
    及被告犯後一再飾詞否認犯行、態度不佳等一切情狀，量處
    如主文所示之刑，並諭知易科罰金之折算標準，以資懲儆。
據上論斷，應依刑事訴訟法第二百九十九條第一項前段，刑法第
三十條、第三百三十九條第一項、第四十一條第一項前段，刑法
施行法第一條之一，判決如主文。
中    華    民    國    97    年    1    月    22    日
                  刑事第十二庭  審判長法  官  莊深淵
                                      法  官  廖慧如
                                      法  官  蔡建興
上正本證明與原本無異。
如不服本判決，應於收送達後10日內向本院提出上訴書狀（應敘
述具體理由並附繕本）。
上訴書狀如未敘述理由，應於上訴期間屆滿後20日內補提理由書
於本院。
                                      書記官  黃英寬
中    華    民    國    97    年    1    月    22     日
附錄論罪科刑法條
刑法第三百三十九條：
意圖為自己或第三人不法之所有，以詐術使人將本人或第三人之
物交付者，處五年以下有期徒刑、拘役或科或併科一千元以下罰
金。
以前項方法得財產上不法之利益或使第三人得之者，亦同。
前二項之未遂犯罰之。


司法院資訊處製作；財團法人民間司法改革基金會備份。
